Inventaris van het archief van het Kantongerecht te Gouda, 1838-1979
Nationaal Archief, Den Haag
Openbare archiefstukken kunnen online worden aangevraagd en gereserveerd. U kunt dit ook via de terminals in de studiezaal van het Nationaal Archief doen. Om te kunnen reserveren dient u de volgende stappen te volgen:
U maakt een profiel aan op www.gahetna.nl, en logt vervolgens in
Via de archiefinventaris (alleen de beschrijvingen met rode nummers) selecteert u het gewenste archiefstuk door op de knop 'Reserveren' te klikken
In het volgende scherm geeft u aan op welke dag u het archiefstuk wilt inzien
Indien u zich bevindt in de studiezaal en een tafelnummer heeft ontvangen kunt u dit nummer vermelden. Als u geen tafelnummer heeft kunt u tafelnummer 777 laten staan
Vervolgens bevestigt u uw reservering door deze te versturen.
Verwant materiaal
Beschikbaarheid van kopieën
Inventarisnummers van dit archief zijn niet in kopievorm beschikbaar
Bijlagen
Concordans
De met een Romeinse I beginnende inventarisnummers corresponderen met de nummering uit de oude inventaris van het archief van het Kantongerecht te Gouda, 1838-1936 (3.03.25.01). De met een Romeinse II beginnende inventarisnummers corresponderen met de nummering uit de oude inventaris van het archief van het Kantongerecht te Gouda, 1930-1939 (3.03.25.02)
I-001 50-52
I-002 52, 53
I-003 54-56
I-004 57-59
I-005 60-62
I-006 63-64
I-007 65-67
I-008 68-71
I-009 72-75
I-010 78-81
I-011 82-84
I-012 85-86
I-013 87-89
I-014 90-92
I-015 95-94
I-016 95-97
I-017 98, 99
I-018 100, 100
I-019 102, 103
I-020 104, 105
I-021 106, 107
I-022 108, 109
I-023 110-112
I-024 113-115
I-025 116, 117
I-026 118, 119
I-027 120, 122
I-028 123, 125
I-029 126, 128
I-030 129, 131
I-031 132, 134
I-032 135, 137
I-033 138-140
I-034 141-143
I-035 146
I-036 144, 145
I-037 147-149
I-038 149-152
I-039 153-155
I-040 156-158
I-041 159-161
I-042 162-164
I-043 165-167
I-044 168-170
I-045 170-172
I-046 173-175
I-047 176-178
I-048 179-181
I-049 182-184
I-050 185-187
I-051 187, 188
I-052 189, 190
I-053 191-193
I-054 194-196
I-055 197, 198
I-056 199-201
I-057 202-204
I-058 205, 206
I-059 207-209
I-060 209-210
I-061 210-215
I-062 215, 216
I-063 217-219
I-064 219-222
I-065 222-224
I-066 224, 225
I-067 226-228
I-068 228-231
I-069 231-233
I-070 234, 235
I-071 236-238
I-072 238-241
I-073 241-244
I-074 244
I-075 245-247
I-076 247-250
I-077 250-252
I-078 253-255
I-079 255-258
I-080 258-260
I-081 260-262
I-082 263-265
I-083 265-268
I-084 268-271
I-085 271-273
I-086 274-276
I-087 276-279
I-088 279, 280
I-089 281, 282
I-090 283-285
I-091 286-288
I-092 289, 290
I-093 290-293
I-094 294, 295
I-095 296, 297
I-096 298-299
I-097 299-301
I-098 301-303
I-099 304-306
I-100 306-308
I-101 309
I-102 310-313
I-103 313-315
I-104 315, 316
I-105 317-319
I-106 319-321
I-107 322, 323
I-108 323-325
I-109 326-328
I-110 329-331
I-111 332-334
I-112 335-337
I-113 338-340
I-114 341-343
I-115 344-346
I-116 347-349
I-117 350-352
I-118 353
I-119 354, 355
I-120 356-358
I-121 359-361
I-122 363
I-123 11, 12
I-125 13
I-126 14
I-127 15
I-128 16
I-129 17
I-131 594-597
I-132 597-602
I-133 603-606
I-134 606-611
I-135 611-613
I-136 41
I-137 614, 615
I-138 18-29
I-139 616-619
I-140 620-622
I-141 42-44
I-142 1136, 1137
I-143 1138, 1139
I-144 1140, 1141
I-145 1142, 1143
I-146 1144, 1145
I-147 1146
I-148 1147
I-149 1148, 1149
I-150 1150
I-151 1151
I-152 1152
I-153 1153
I-154 1154
I-155 1155
I-156 1156
I-157 1157, 1158
I-158 1159, 1160
I-159 1161, 1162
I-160 1163, 1164
I-161 1165, 1166
I-162 1167, 1168
I-163 1169, 1170
I-164 1171, 1172
I-165 1173, 1174
I-166 1175, 1176
I-167 1177, 1178
I-168 1179, 1180
I-169 1181, 1182
I-170 1183, 1184
I-171 1185, 1186
I-172 1187, 1188
I-173 1189, 1190
I-174 1191, 1192
I-175 1193, 1194
I-176 1195, 1196
I-177 1197-1199
I-178 1200-1202
I-179 1203, 1204
I-180 1205, 1206
I-181 1207-1209
I-182 1210-1212
I-183 1213-1215
I-184 1216, 1217
I-185 1218-1220
I-186 1221, 1222
I-187 1221, 1222
I-188 1223-1225
I-189 1226, 1227
I-190 1228-1230
I-191 1228-1230
I-192 1231-1233
I-193 1237-1239
I-194 1240-1242
I-195 1243-1245
I-196 1246-1248
I-197 1249-1251
I-198 1252, 1253
I-199 1254, 1255
I-200 1256, 1257
I-201 1258, 1259
I-202 1260, 1261
I-203 1262, 1263
I-204 1264, 1265
I-205 1266, 1267
I-206 1268, 1269
I-207 1270, 1271
I-208 1272, 1273
I-209 1274, 1275
I-210 1276, 1277
I-211 1278, 1279
I-212 1280-1281
I-213 1282, 1283
I-214 1284, 1285
I-215 1286, 1287
I-216 en 217 1288, 1289
I-218 en 219 1290, 1291
I-220 1292, 1293
I-221 1294, 1295
I-222 1296, 1296
I-223 1298, 1299
I-224 1300, 1301
I-225 1302, 1303
I-226 1304, 1305
I-227 1306, 1307
I-228 1308, 1309
I-229 1310, 1311
I-230 678
I-231 679
I-232 682, 683
I-233 684, 685
I-234 686, 687
I-235 688
I-236 689, 690
I-237 690, 691
I-238 692, 693
I-239 693-695
I-240 696, 697
I-241 698, 699
I-242 700-702
I-243 703-706
I-244 707
I-245 708
I-246 709
I-247 710
I-248 711
I-249 712
I-250 713, 714
I-251 715
I-252 716
I-253 717
I-254 718, 719
I-255 720, 721
I-256 722, 723
I-257 724
I-258 725, 726
I-259 727
I-260 728, 729
I-261 730
I-262 731
I-263 732, 733
I-264 734, 735
I-265 736, 737
I-266 738, 739
I-267 740, 741
I-268 742
I-269 743
I-270 744, 745
I-271 963
I-272 964
I-273 965
I-274 966
I-275 655
I-276 656
I-277 1385-1411
I-278 1412-1432
I-279 1434-1441
I-280 653
I-281 961
I-282 1092
I-283 1039
I-284 1040
I-285 1041
I-286 1042
I-287 1043
I-288 1044
I-289 1045
I-290 1046
I-291 1038
I-292 1059
I-293 1060
I-294 1064
I-295 1065
I-296 1066
I-297 1067
I-298 1068
I-299 1069
I-300 1070
I-301 1071
I-302 1072
I-303 1073, 1074
I-304 1074, 1075
I-305 1075
I-306 1075, 1076
I-307 1077
I-308 1078
I-309 1079
I-310 1080
I-311 1081
I-312 1082
I-313 1083
I-314 1084
I-315 1085
I-316 1086
I-317 1087
I-318 1088
I-319 1089
I-320 1090
I-321 1091
I-322 1, 2
I-323 2
I-324 3
I-325 3, 4
I-326 4, 5
I-327 6
I-328 7
I-329 8
I-330 1470
I-331 1468
I-332 1469
I-333 643
I-334 1094-1096
I-335 1097-1099
I-336 1100-1102
I-337 1094, 1097, 1098
I-338 1098, 1099
I-339 1098, 1100-1102
I-340 1103, 1104
I-341 1105, 1106
I-342 1107, 1108
I-343 1109-1113
I-344 1110, 1111
I-345 1114, 1115
I-346 1116-1118
I-347 1116-1118
I-348 1119-1122
I-349 1119-1122
I-350 1123-1126
I-351 1123-1126
I-352 1127-1130
I-353 1127-1130
I-354 1131-1133
I-355 1131-1134
II-01 ontbreekt
II-02 45
II-03 46
II-04 746
II-05 747
II-06 748
II-07 749
II-08 750
II-09 751
II-10 752
II-11 753
II-12 754
II-13 755
II-14 756
II-15 757
II-16 758
II-17 759
II-18 760
II-19 761
II-20 762
II-21 763
II-22 764
II-23 765
II-24 766
II-25 767
II-26 768
II-27 769
II-28 770
II-29 1442
II-30 1443
II-31 1444
II-32 1445
II-33 1446
II-34 1447
II-35 1448
II-36 1449
II-37 1450
II-38-II-47 ontbreken
Overzicht van geraadpleegde bronnen
Beks, G., Kaajan, H.J.Ph.G., Berecht en Bestraft: een geschiedenis van de rechterlijke organisatie en strafstellingen 1811-1993. Rijksarchief in Zuid-Holland, Den Haag, 1993.
Huijbrecht, R. e.a. Werkboek rechterlijke archieven 1838-1940. 's-Gravenhage: Rijksarchiefdienst, 1989.
Verklarende woordenlijst
Administratief beroep
Rechtsgang in het bestuursrecht (administratief recht) waarbij de belanghebbende een beslissing van het bestuur aanvecht bij een hiërarchisch hoger bestuursorgaan dan het orgaan dat de bestreden beslissing heeft genomen. Zie ook: Administratief bezwaar, Bestuursrechtspraak.
Administratief bezwaar
Rechtsgang in het bestuursrecht (administratief recht) waarbij de belanghebbende een beslissing van het bestuur aanvecht bij het orgaan dat de bestreden beslissing heeft genomen. Zie ook: Administratief beroep, Bestuursrechtspraak.
Administratieve zaak
Geschil van publiekrechtelijke aard (bestuursgeschil) tussen burger en overheidsorgaan of tussen overheidsorganen onderling.
Adoptie
Aanneming als wettig kind na uitspraak door de rechtbank op verzoek van (echt)paar dat het kind wil adopteren.
Afdoening door openbaar ministerie
Eindbeslissing over een bij het parket ingeschreven *proces-verbaal door *sepot, *voeging ad informandum, *voeging ter berechting, *transactie of overdracht aan de afdeling rechtbankzaken van een ander parket.
Afdoening door de rechter
In burgerlijk recht: eindbeslissing, in de regel door (deels) toewijzen dan wel afwijzen van het verzoek of de vordering.
In strafrecht: eindbeslissing, door *schuldigverklaring, *vrijspraak, *ontslag van alle rechtsvervolging of een van de overige einduitspraken.
Arrest
Benaming van uitspraken van de *Hoge Raad en de *gerechtshoven. Zie ook: Beschikking, Vonnis.
Arrondissementsrechtbank
Rechtscollege ('de rechtbank') dat in *eerste aanleg kennis neemt van alle zaken waarvoor niet een andere rechter is aangewezen; het college is ook bevoegd kennis te nemen van *hoger beroep tegen een *vonnis van het *kantongerecht. Er zijn 19 arrondissementsrechtbanken.
Beleidssepot
Beslissing van het *Openbaar Ministerie waarbij het afziet van vervolging van een geconstateerd strafbaar feit op grond van het algemeen belang. Zie ook: Sepot.
Beschikking
In burgerlijk recht: rechterlijke (tussen)uitspraak die niet strekt tot voorlopige of definitieve beslechting van een geschil; rechterlijke eindbeslissing in een verzoekschriftprocedure. In bestuursrecht: eenzijdige beslissing van een bestuursorgaan in een concreet individueel geval. In strafrecht: rechterlijke beslissing tijdens het verloop van een strafproces, niet uitgesproken op de terechtzitting. Zie ook: Arrest, Eindbeschikking, Vonnis.
Bestuursrechtspraak
Rechtsgang in het bestuursrecht (administratief recht) waarbij de belanghebbende een beslissing van het bestuur aanvecht bij de onafhankelijke rechter (meestal de sector bestuursrecht van de rechtbank). Zie ook: Administratief beroep.
Burgerlijke rechtspraak
Rechtsgang bij geschillen over burgerlijke rechten en schuldvorderingen en bij zaken over privaatrechtelijke maatregelen als *adoptie, curatele en *voogdij. Zie ook: Civiele contentieuze zaak, Extrajudiciële zaak.
Cassatie(beroep)
Gewoon *rechtsmiddel tegen *vonnis, *arrest of *beschikking van lagere rechter, ingesteld bij de *Hoge Raad, mits er geen ander gewoon *rechtsmiddel openstaat of heeft opengestaan.
Centrale Raad van Beroep
Rechtscollege dat in eerste (en enige) instantie, of in beroep van uitspraken van de sector bestuursrecht van de rechtbank, beslist over bepaalde bestuursrechtelijke geschillen. Zie ook: Bestuursrechtspraak.
Civiele contentieuze zaak
Procedure die een burgerlijk geschil tussen twee of meer partijen beslecht, in de regel ingeleid met een *dagvaarding en eindigend met een *vonnis of *arrest. Zie ook: Extrajudiciële zaak
College van Beroep voor het Bedrijfsleven
Rechtscollege dat beslist in geschillen op het gebied van het economisch bestuursrecht en in beroep tegen een besluit of handeling van een bedrijfslichaam.
Commune strafrecht, (het -)
Geheel van strafbare feiten zoals omschreven in boek 2 (misdrijven) en boek 3 (overtredingen) van het Wetboek van Strafrecht; staat tegenover de strafbepalingen in bijzondere wetten als de Wegenverkeerswet of de Wet op de Economische Delicten.
Conclusie
Algemeen: advies van het *openbaar ministerie (procureur-generaal of advocaat-generaal) aan de *Hoge Raad gedurende de behandeling van een *cassatie(beroep). In burgerlijk recht: schriftelijk processtuk bij behandeling van een zaak.
Contradictoir vonnis
Eindbeslissing in een rechtszaak waarbij de verdachte/partijen ter zitting is/zijn verschenen. Zie ook: Verstekvonnis.
Dagvaarding
Officieel geschrift (deurwaardersexploot) dat iemand oproept op een bepaalde tijd voor de rechter te verschijnen in verband met het beslechten van een geschil (burgerlijk procesrecht), of de vervolging van een aan de opgeroepene ten laste gelegd strafbaar feit (strafprocesrecht). Zie ook: Rekest.
Eerste aanleg, (in -)
Primaire rechterlijke instantie waar een zaak wordt behandeld. Zie ook: Hoger beroep, Cassatie(beroep).
Eindbeschikking
Uitspraak door de rechter, die een burgerlijke zaak, begonnen met een verzoekschrift (*rekest), voor een bepaalde instantie definitief beëindigt.
Eindvonnis
Uitspraak door de rechter, die een burgerlijke zaak, begonnen met een *dagvaarding, voor een bepaalde instantie definitief beëindigt. Zie ook: Tussenvonnis.
Extrajudiciële zaak
Procedure in een burgerlijke zaak voor het geven van een rechterlijke voorziening aan de verzoeker -o.a. *adoptie, curatele, *voogdij-, in de regel ingeleid met een verzoekschrift (*rekest) en eindigend met een *beschikking. Zie ook: Civiele contentieuze zaak.
Faillissement
Staat waarin de rechter een schuldenaar verklaart, wanneer die heeft opgehouden te betalen, waarna op het vermogen en de inkomsten van de failliet (conservatoir) beslag komt te liggen om eventuele baten aan de schuldeiser(s) te laten toekomen.
Gerechtshof
Rechtscollege ('het hof') dat het *hoger beroep behandelt tegen een door een lagere rechter in eerdere instantie gewezen *vonnis; het behandelt ook in eerste en enige instantie het beroep tegen een beslissing op bezwaar van de belastinginspecteur. Er zijn 5 gerechtshoven.
Gevangenis
Inrichting voor het ondergaan van vrijheidsstraffen, hoofdzakelijk bestemd voor degene die tot een *gevangenisstraf is veroordeeld. Zie ook: Huis van bewaring.
Gevangenisstraf
Vrijheidsstraf, levenslang of tijdelijk met een strafduur van ten hoogste twintig jaar, in de regel ondergaan in een *gevangenis. Zie ook: Hechtenis.
Halt
Het alternatief: lik-op-stuk-afhandeling van jeugdcriminaliteit (Halt-feiten zoals vandalisme, baldadigheid, lichte vermogensdelicten, door 'first offenders') via een Haltbureau, op basis van het jeugdstrafrecht.
Hechtenis
Vrijheidsstraf met een strafduur van maximaal een jaar en vier maanden, van lichtere aard dan *gevangenisstraf en in de regel ondergaan in een *huis van bewaring of vrijheidsbeneming voorafgaand aan behandeling ter terechtzitting, toegepast bij verdenking van een ernstig delict.
Herstel in het gezag
De eerder van het gezag ontheven of ontzette ouder herstellen in het ouderlijk gezag of benoemen tot voogd over het kind. Zie ook: Ontheffing van het ouderlijk gezag of voogdij, Ontzetting van het ouderlijk gezag of voogdij, Voorlopige toevertrouwing.
Hoge Raad
Hoogste rechtscollege van de gewone rechterlijke organisatie; behandelt *cassatie(beroep) van beslissingen in vrijwel alle zaken waartegen geen ander *rechtsmiddel openstaat of heeft opengestaan. Er is één Hoge Raad.
Hoger beroep
Gewoon *rechtsmiddel, ook appel genoemd, toegekend aan iedere in eerste instantie verschenen en geheel of ten dele in het ongelijk gestelde partij; inzet van het geding is de in eerdere instantie gewezen beslissing.
Huis van bewaring
Inrichting voor het ondergaan van vrijheidsbenemende detentie, hoofdzakelijk bestemd voor degene die in voorlopige *hechtenis is gesteld, degene die een hechtenisstraf moet ondergaan of degene die tot een *gevangenisstraf (maximale straftijd drie maanden) is veroordeeld. Zie ook: Gevangenis.
Incidenteel vonnis
*Tussenvonnis waarbij een beslissing in een incident (vertragende verwikkeling tijdens een procedure) wordt gegeven en dat geen *preparatoir, *interlocutoir of *provisioneel vonnis is.
Interlocutoir vonnis
Tussenvonnis waarbij de rechter, vóór zijn eindbeslissing, een bewijs, onderzoek of instructie beveelt waarvan de beslissing in de zaak afhankelijk kan zijn.
Inverzekeringstelling
Vrijheidsbeneming gedurende ten hoogste vier dagen op bevel van de (hulp-)officier van justitie, wanneer de tijd dat een *verdachte voor verhoor mag worden opgehouden (zes uur) niet voldoende is.
Kantongerecht
Laagste instantie van de gewone rechterlijke organisatie. Er zijn 61 kantongerechten.
Kort geding
Procedure voor de president van de rechtbank (soms de voorzitter van de *Centrale Raad van Beroep) met een zaak die om reden van spoed een onmiddellijke voorziening vereist; de voorziening heeft een voorlopig karakter; het *vonnis is in de regel vatbaar voor *hoger beroep en *cassatie(beroep).
Meerderjarige verdachte
Degene die ten tijde van begaan van een strafbaar feit 18 jaar of ouder is.
Minderjarige verdachte
Degene die ten tijde van begaan van een strafbaar feit jonger is dan 18 jaar. Afhandeling van (jeugd)zaken van eenvoudige aard gebeurt veelal via *Halt(bureaus). Niemand kan strafrechtelijk worden vervolgd voor een feit begaan voordat hij de leeftijd van 12 jaar heeft bereikt.
Misdrijf
Strafbaar feit van de zware soort, als zodanig aangeduid in de strafwetten; indeling van strafbare feiten in misdrijven en overtredingen is van belang bij het procesrecht (absolute competentie en *rechtsmiddelen) en de strafbaarstelling; berechting in *eerste aanleg gebeurt in de meeste gevallen door de rechtbank. Zie ook: Overtreding.
Natuurlijk persoon
Mens (individu) als rechtssubject. Zie ook: Rechtspersoon.
Niet-ontvankelijkheid
Eindbeslissing waarbij de rechter het verzoek of de eis van een partij afwijst of het *Openbaar Ministerie het recht te vervolgen ontzegt, op een grond die buiten de zaak zelf ligt (zoals een procedurefout).
Ondertoezichtstelling
Plaatsing, door de kinderrechter, van een minderjarig kind onder toezicht van een gezinsvoogd, als een kind zodanig opgroeit dat het met zedelijke of lichamelijke ondergang wordt bedreigd.
Ontheffing van ouderlijk gezag of voogdij
Ontneming, door de rechtbank, van het ouderlijk gezag of de *voogdij aan een ouder of voogd op grond dat deze ongeschikt of onmachtig is zijn plicht tot verzorging en opvoeding te vervullen.
Onherroepelijke uitspraak
Beslissing van de rechter waartegen geen (gewoon) *rechtsmiddel meer openstaat. Zie ook: Cassatie(beroep), Hoger beroep, Verzet.
Ontslag van (alle) rechtsvervolging
Beslissing van de rechter, waarbij hij het door de officier van justitie ten laste gelegde feit wel bewezen acht maar van oordeel is dat het feit of de verdachte niet strafbaar is. Zie ook: Schuldigverklaring, Vrijspraak.
Ontzetting van ouderlijk gezag of voogdij
Ontneming, door de rechtbank, van het ouderlijk gezag of de *voogdij aan een ouder of voogd op in de wet genoemde grond, waaronder misbruik van gezag, verwaarlozing van de verzorging en opvoeding of slecht levensgedrag.
Openbaar Ministerie (OM)
Overheidsorgaan met als taken: wetten te handhaven, strafbare feiten op te sporen en te vervolgen, strafvonnissen ten uitvoer te leggen en de rechter te informeren voor zover de wet dat voorschrijft.
Opgehelderd misdrijf
*Misdrijf waarbij tenminste één *verdachte bij de politie bekend werd, ook al is hij voortvluchtig of ontkent hij het (strafbare) feit te hebben gepleegd.
Ophelderingspercentage
Het totaal aantal in een bepaalde periode *opgehelderde misdrijven in relatie tot het totaal aantal in dezelfde periode door de politie opgemaakte *processen-verbaal terzake van gelijk(soortig)e *misdrijven, uitgedrukt in procenten.
Overtreding
Strafbaar feit van de lichte soort, als zodanig aangeduid in de strafwetten; indeling van strafbare feiten is van belang bij het procesrecht (absolute competentie en *rechtsmiddelen) en de strafbaarstelling; afdoening veelal met een *schikking/*transactie via het Openbaar Ministerie of berechting in *eerste aanleg door het *kantongerecht. Zie ook: Misdrijf.
Penitentiaire inrichting
Rijksinrichting voor het ondergaan van vrijheidsstraf. Zie ook: Gevangenis, Huis van bewaring.
Preparatoir vonnis
*Vonnis dat betrekking heeft op de behandeling van de zaak voor de rechter en in beginsel niet van invloed is op het *eindvonnis.
Proces-verbaal
Op schrift gestelde verklaring van een opsporingsambtenaar over door hem waargenomen feiten of omstandigheden.
Provisioneel vonnis
Uitspraak door de rechter, gedaan vóór het *eindvonnis in een aanhangig geding, waarbij hij een beslissing geeft over een voorlopige voorziening. Zie ook: Tussenvonnis.
Raad van State
Adviescollege van de regering; de aan dit college verbonden Afdeling Bestuursrechtspraak (ontstaan uit de voormalige Afdeling voor de Geschillen van Bestuur en de Afdeling Rechtspraak) heeft een rechtsprekende taak op het gebied van bestuursgeschillen. Zie ook: Administratieve zaak.
Rechtsmiddel
Procedure waarmee partijen -soms derden- een (rechterlijke) beslissing bij dezelfde of een hogere rechter kunnen aantasten; er zijn gewone rechtsmiddelen, zoals bezwaarschrift, *verzet, *hoger beroep of *cassatie(beroep) en buitengewone rechtsmiddelen, zoals derden verzet, rekest-civiel, herziening of cassatie in het belang der wet.
Rechtspersoon
Elke niet-natuurlijk persoon (instelling, onderneming, overheidsorgaan) die in het recht als rechtssubject is erkend. Zie ook: Natuurlijk persoon.
Rekest
Geschrift (verzoekschrift) waarmee iedereen zich, al dan niet per procureur of advocaat, tot de rechter of een bestuursorgaan kan wenden om een bepaalde voorziening te verkrijgen, waarbij het meestal niet gaat om het beslechten van een geschil. Zie ook: Dagvaarding.
Rolbeschikking
Uitspraak door de rechter, waarbij hij de termijnen voor het nemen van *conclusies en de dagbepaling voor pleidooi en *vonnis vaststelt.
Schikking
Strafrechtelijke (soms bestuursrechtelijke) afdoening van een delict van de lichte soort op voorstel van het *Openbaar Ministerie, meestal via een door de *verdachte te betalen geldsom ('boete'). Zie ook: Transactie.
Schuldigverklaring
Uitspraak door de rechter, waarbij hij het door het *Openbaar Ministerie ten laste gelegde feit bewezen en een strafbaar feit acht en van oordeel is dat de *verdachte strafbaar is.
Sepot
Beslissing van het *Openbaar Ministerie waarbij het, op beleidsmatige of technische gronden, afziet van vervolging van een geconstateerd strafbaar feit. Zie ook: Beleidssepot, Technisch sepot.
Stiefouderadoptie
Aanneming als wettig kind door een (echt)paar waarvan een van de partners de wettige of natuurlijke vader of moeder van het kind is. Zie ook: Adoptie.
Strafrechtspleging
Geheel van rechtshandelingen door het *Openbaar Ministerie en de rechterlijke macht met betrekking tot *strafzaken.
Strafzaak
Het bij een parket ter vervolging ingeschreven *proces-verbaal ten aanzien van één *verdachte.
Technisch sepot
Beslissing van het *Openbaar Ministerie waarbij het afziet van vervolging van een strafbaar feit omdat het van mening is dat vervolging niet tot een veroordeling zal leiden (bijvoorbeeld omdat voldoende bewijs ontbreekt of omdat het feit of de *verdachte niet strafbaar is).
Ter beschikkingstelling (tbs)
Maatregel in het strafrecht waarbij de rechter beveelt dat de *verdachte van een *misdrijf, die een gebrekkige ontwikkeling of een ziekelijke stoornis heeft, bij bepaalde in de wet genoemde omstandigheden, van overheidswege ambulant zal worden behandeld en begeleid, of in een daartoe bestemde inrichting zal worden verpleegd.
Transactie
Het onder bepaalde omstandigheden ter voorkoming van strafvervolging voldoen aan een of meer door de opsporingsambtenaar (politie) of het *Openbaar Ministerie (officier van justitie) gestelde voorwaarden, zoals het betalen van een geldsom ('boete'), waardoor het recht tot strafvervolging vervalt. Zie ook: Schikking.
Tussenvonnis
Uitspraak door de rechter, gedaan vóór het *eindvonnis in een aanhangig geding, die geen einde maakt aan de zaak; wordt nader ingedeeld in *preparatoir, *interlocutoir en *provisioneel vonnis.
Uitkeringsfraude (sociale zekerheid)
Het ten onrechte of tot een te hoog bedrag ontvangen van een uitkering als gevolg van het aan een uitvoeringsorgaan van de sociale zekerheid al dan niet opzettelijk verstrekken van onjuiste of onvolledige informatie dan wel het voor dat uitvoeringsorgaan verzwijgen van voor de beslissing relevante gegevens.
Uitlevering
Verwijdering van een persoon uit Nederland met het doel hem ter beschikking te stellen van de autoriteiten van een andere staat naar aanleiding van het plegen van een *misdrijf.
Uitzetting
Verwijdering van een *vreemdeling uit Nederland wanneer zijn verblijf niet (meer) rechtmatig is.
Verdachte
Voor het begin van de vervolging is hij degene van wie uit feiten of omstandigheden een redelijk vermoeden van schuld aan een strafbaar feit wordt aangenomen, daarna is hij degene tegen wie de vervolging is gericht.
Verstek (verlenen)